臺灣高等法院高雄分院刑事判決
111年度上易字第266號
上  訴  人  臺灣高雄地方檢察署檢察官
上  訴  人  
即  被  告  范和強



上列上訴人因被告竊盜案件，不服臺灣高雄地方法院110年度審
易字第889號，中華民國111年4月22日第一審判決（起訴案號：
臺灣高雄地方檢察署110年度偵字第9264號、110年度偵字第9693
號），提起上訴，本院判決如下：
    主  文
原判決關於事實二所示罪刑（不含沒收）及定應執行刑部分均撤
銷。
范和強犯竊盜罪，處有期徒刑伍月，如易科罰金，以新臺幣壹仟
元折算壹日。
其他上訴駁回（即所犯事實一及事實二沒收部分）。
范和強前開撤銷改判部分所處之刑，與上訴駁回所處之刑，應執
行有期徒刑陸月，如易科罰金，以新臺幣壹仟元折算壹日。
    事  實
一、范和強意圖為自己不法所有，基於竊盜犯意，於民國109年1
    2月27日2時38分許，騎乘車號000-0000號普通重型機車至高
    雄市○○區○○○路00號中油營業處前，將車停放於該處對面人
    行道後，步行至雄市○○區○○路000號前，徒手竊取劉士誠停
    放該處之車號000-0000號普通重型機車（下稱甲車），得手
    後將該車之引擎號碼及車身號碼磨除，並懸掛范和強所有之
    車號000-0000普通重型機車車牌使用。嗣劉士誠發現後報警
    處理，經警調閱監視器影像，循線於109年12月29日在中油
    儲運所（位於高雄市○鎮區○○路00號)，尋獲甲車，而悉上情
    。
二、范和強另意圖為自己不法所有，基於竊盜犯意，於110年3月
    14日2時55分許，步行至高雄市鳳山區鳳甲二街與南華一路
    口後，徒手竊取陳韻文所有，停放於該處之車號000-0000號
    普通重型機車（下稱乙車），得手後將該機車牽引離去。嗣
    經陳韻文發覺遭竊報警處理，經警調閱監視器影像而查知上
    情。
三、案經劉士誠、陳韻文分別訴由高雄市政府警察局苓雅分局、
    鳳山分局報告臺灣高雄地方檢察署檢察官偵查起訴。
    理  由
壹、程序部分　　
　　按被告以外之人於審判外之陳述，雖不符刑事訴訟法第159
    條之1至之4等4條之規定，而經當事人於審判程序同意作為
    證據，法院審酌該言詞陳述或書面陳述作成時之情況，認為
    適當者，亦得為證據；當事人、代理人或辯護人於法院調查
    證據時，知有刑事訴訟法第159條第1 項不得為證據之情形
    ，而未於言詞辯論終結前聲明異議者，視為有前項之同意，
    同法第159條之5定有明文。立法意旨在於傳聞證據未經當事
    人之反對詰問予以核實，原則上先予排除；惟若當事人已放
    棄反對詰問權，於審判程序中表明同意該等傳聞證據可作為
    證據；或於言詞辯論終結前未聲明異議，基於尊重當事人對
    傳聞證據之處分權，及證據資料愈豐富，愈有助於真實發見
    之理念，且強化言詞辯論主義，使訴訟程序得以順暢進行，
    上開傳聞證據亦均具有證據能力。查本判決所引具傳聞性質
    之審判外供述證據，據檢察官、被告范和強於本院審判程序
    時，均表示同意有證據能力（本院卷第138頁），本院審酌
    各該傳聞證據作成時之情況，認均與本件待證事實具有關聯
    性，且查無證據足以證明言詞陳述之傳聞證據部分，陳述人
    有受外在干擾、不法取供或違反其自由意志而陳述之情形；
    書面陳述之傳聞證據部分，亦無遭變造或偽造之情事；衡酌
    各該傳聞證據，作為本案之證據亦屬適當，自均得為證據，
    而有證據能力。
貳、實體部分　　
一、認定犯罪事實所憑之證據及理由：
  ㈠犯罪事實一部分：
  1.訊據被告對其遭警查獲時，持有告訴人劉士誠所有甲車，且
    該車引擎號碼及車身號碼均經磨除，並懸掛被告所有之NCL-
    3822號車牌乙情並不爭執（原審院卷第81頁），惟否認有何
    竊盜犯行，辯稱：我之前買的NCL-3822號機車壞掉了，因為
    在網路上找到一位吳先生可以幫忙翻修，我就花費新臺幣（
    下同）7000元請他幫我翻修機車，之後我雖有發現他交給我
    的車子很新，與我原本機車不太一樣，但我覺得很好騎，也
    很值得，就繼續騎乘該車云云（原審院卷第33頁、81頁、本
    院卷第102頁）。
　2.經查：
　⑴被告於本案遭警查獲時，持有告訴人劉士誠所有甲車，且該
    車引擎號碼及車身號碼已經磨除，並懸掛NCL-3822普通重型
    機車車牌等情，除經被告坦承外，亦經告訴人劉士誠於警詢
    中指證明確（警卷第13至16頁），並有高雄市政府警察局苓
    雅分局扣押筆錄、扣押物品目錄表、贓物認領保管單、監視
    器光碟暨影像截圖照片及查獲照片（警卷第17至21頁、25頁
    、27至49頁）在卷可憑，此部分事實，應可認定。
　⑵原審勘驗案發時甲車失竊地點之數支監視器，可見監視器1、
    2、3攝得：某人於109年12月27日深夜2時30分許，騎乘MWA-
    6099號機車，停放在成功一路之人行道上，並頭戴安全帽，
    身穿長袖外套，走過成功一路與新光路口，於當日2時37分4
    3秒來到台灣銀行騎樓處；監視器4攝得：某人頭戴安全帽，
    身穿長袖外套，於109年12月27日2時37分49秒，至台灣銀行
    騎樓處告訴人停方甲車處，再於當日深夜2時38分17秒牽引
    甲車離開現場；監視器1攝得：某人於109年12月27日深夜2
    時42分22秒至上開MWA-6099號機車停放地點，騎乘該機車離
    去，有勘驗筆錄暨截圖照片在卷可憑（見原審院卷第119至1
    29頁），而上開MWA-6099號機車係被告使用之權利車，前揭
    監視器攝得騎乘該機車，暨之後停車走至成功一路與新光路
    口之人確為被告等情，據被告於原審審理時自承甚明（原審
    院卷第31、82頁），雖前揭監視器3、4因角度限制，未能連
    續攝得被告穿過成功一路與新光路口抵達台灣銀行騎樓下方
    時，有無稍向前行至甲車停放位置牽引該車，然因本案發生
    當時正值深夜時間，觀之前揭各監視器攝得內容，現場僅有
    被告1人經過上開路口抵達台灣銀行騎樓下方，又被告前行
    離開監視器3畫面方向，與監視器4攝得該人進入畫面之方向
    相同，且兩者僅相隔數秒，該竊車者頭戴安全帽，身穿長袖
    外套等情，亦與被告當時身著衣物相符，足認該竊取甲車之
    人應係被告無疑。
　⑶至被告後於審理中雖否認當時曾穿越成功一路與新光路口云
    云（本院卷第143頁）。然本案若非被告本人行竊，為何如
    此恰巧於甲車失竊時間，也出現在本案現場附近，且該竊車
    者頭戴安全帽、身著長袖外套等衣著，亦與被告當時穿著相
    符，參以該甲車遭竊時間點，係在被告騎車抵達之後，而被
    告又係在甲車遭竊後，始騎車離開現場，並於翌日即遭查獲
    騎乘甲車等情（此部分詳如下述），以上關聯均堪認被告應
    有竊取甲車，其嗣後改以前詞置辯，難認可採。
　⑷證人即查獲本案員警葉志南於本院審理時到庭證稱：劉士誠
    之車號000-0000號機車報失竊後，我們根據劉士誠陳述車輛
    停放在成功路及新光路口，調取機車所在處的監視器，有看
    到被告將車輛推走，我們反推他的行經路線，再調取監視器
    ，發現該時間點，被告是騎MWA-6099機車前來，先把車子停
    在中油營業處前面，然後徒步走到成功、新光路口，竊取劉
    士誠機車後，再騎原車離開。之後我們根據MWA-6099的行車
    軌跡，發現被告有在前鎮的中油儲運所工作，我們到現場調
    閱監視器，有查到一台與失車同款的車子，但車籍查詢顯示
    車牌與車身特徵明顯不一樣，後來才發現被告是以自身車牌
    懸掛在這台車上來做掩飾等語（本院卷第141至142頁），並
    有被告於109年12月28日16時56分，騎乘改懸掛NCL-3822車
    牌之甲車照片等件在卷可參（警一卷第43頁），是證人葉志
    南就如何從甲車遭竊地點調取監視器，發現被告該時曾騎車
    至附近停放，再步行至本案現場，暨嗣後如何循線查獲被告
    持有甲車等情，均說明詳盡，且與原審前述勘驗結果相符，
    是由被告嗣經查獲持有甲車，並懸掛其他車牌加以掩飾等情
    ，亦徵其確有為本案竊盜犯行。
　⑸被告雖以甲車係「吳先生」交付等語置辯，惟查：被告於警
    詢中供稱：我於109年12月27日凌晨2時至3時間，在夢時代
    、一心路附近跑計程車，直到6點才下班休息。車牌號碼000
    -0000號重型機車是我買的權利車，使用人也是我，我不知
    道該車為何在當日2時30分許，出現在成功一路與復興路口
    。另外車牌號碼000-0000號重型機車也是我的，當時是因為
    舊車故障，所以我上網貼文看看有沒有人可以賣我機車，後
    來有人跟我說他可以處理，對方叫我把NCL-3822號車牌給他
    ，處理好就會把車交給我，費用是7,000元，我跟對方約好
    在同年月26日6時在成功一路與三多路口交易等語（警卷第7
    至8頁）；後於原審審理時供稱：我於109年12月23日在網路
    上，看到有一位吳先生在FB刊登販賣光陽品牌的機車，售價
    很便宜，而我手上有一台壞掉待維修的機車，鄰近的機車行
    估算維修費要1萬4,000元，於是我與吳先生聯繫，吳先生說
    可以用7,000元幫我把原本的機車翻新修復，我心裡雖然覺
    得很奇怪，但因為便宜就想說讓吳先生試試看，隔大約2、3
    天他跟我聯絡約交車，因此我在109年12月27日凌晨，騎我
    的MWA-6099的機車過去現場，但吳先生遲遲未出現，沒多久
    ，吳先生請我到三多一路與永泰南路口交車，並囑咐我帶7,
    000元，因此我開計程車去找吳先生，然後交車並試車，他
    交給我的車的確掛我原本的車牌，但我發現這台車很新，跟
    我原本的車不一樣，所以我認為很值得等語（見原審院卷第
    33頁）。
　⑹綜觀被告歷次供述，其就如何取得甲車，暨該車交付時、地
    等節，先稱係在網路上向他人購車，對方並叫他交付NCL-38
    22號車牌，嗣於109年12月26日6時，相約在成功一路與三多
    路口交易；後改稱：係將手邊待修機車交予「吳先生」翻新
    修復，於109年12月27日凌晨時間，與吳先生約在三多一路
    與永泰南路口交車等語。被告先後所陳，就甲車到底是在網
    路購買而來，抑或是被告將舊車交予他人修復，再遭他人從
    中以甲車替換而為交易，先後說法已不相同；另針對甲車交
    車時、地為何，先後說詞亦有前述不符之處。再者，被告使
    用之MWA-6099號機車，為何於案發時出現在甲車遭竊地點附
    近，被告初於警詢時到庭供稱不知道等語，與其後於審理中
    改稱該時係欲前往交易車輛等節，仍見出入。況經綜合被告
    辯詞，暨前述勘驗監視器結果，若甲車並非被告所竊，則該
    「吳先生」應係與被告先相約在新光路與成功路附近交易機
    車，再由其或指示他人至該現場附近竊得甲車後，再與被告
    相約其他地點完成交易。就此過程以觀，「吳先生」於竊得
    機車後，再與被告相約交易即可，詎其為何會先與被告相約
    在甲車遭竊地點附近交易，再於同時間前往竊取甲車，並於
    偷竊到手後，未直接就近與被告進行交易，反而另相約其他
    地點交付車輛，均與常情有違，參以被告亦無法提出任何與
    「吳先生」交易之對話、通聯紀錄等資料以實其說，以上均
    徵被告所辯是否為真，確屬有疑，難採為對其有利之認定。
　㈡犯罪事實二部分：　
　1.訊據被告否認有何竊盜之犯行，辯稱：我於上開時間遭監視
    器拍攝到牽引之機車，是我自己的MWA-6099號機車，因為該
    車沒油，所以才牽引該機車到鳳翔國小旁，並未竊取告訴人
    陳韻文的車輛云云（見原審院卷第33頁、81頁）。經查：
　⑴原審勘驗110年3月14日凌晨2時55分許多支監視器畫面，可知
    某頭戴安全帽之人，由南華一路102巷巷口出現後，左轉南
    華一路，經過南華一路與鳳甲二街之路口後，再到對向人行
    道，將停放在路旁之機車牽引往甲智街離去，後將該車先停
    放在鳳翔國小前之人行道，再向左步行至鳳育路與鳳甲二街
    路口附近，駕駛停放在該處之車牌號碼000-0000號營業小客
    車，迴轉鳳育路，往保安二街方向行駛，停放在保安二街路
    旁，後再下車戴起安全帽，徒步走到原停放機車位置，將該
    機車持續牽引至鳳翔國小近保安二街之人行道上，再駕駛車
    牌號碼000-0000號營業小客車離去，嗣後（約2分鐘後）再
    走回機車，將機車往保安二街西南方牽引離去等情，有原審
    勘驗筆錄暨光碟截圖在卷可憑（原審院卷第91至117頁），
    因被告自承前開牽機車至鳳翔國小者為其本人（原審院卷第
    82頁）；佐以勘驗畫面顯示該牽機車之人，另有駕駛TDK-60
    00號營業小客車等情，業如前述，而該營業小客車僅被告1
    人在使用，未借予他人等情，亦據被告供述在卷明確（偵二
    卷第18頁、原審院卷第81頁），足徵前開監視畫面顯示牽引
    機車者確為被告無誤，僅該機車究竟是被告自己使用之MWA-
    6099號機車，抑或告訴人失竊之乙車，尚有疑問。
　⑵證人即乙車車主陳韻文於警詢時證稱：我朋友黃君茹於110年
    3月13日騎乘乙車在鳳甲二路與南華一路口出車禍後，該機
    車就停放在失竊處，後於15號凌晨3時30分許欲前往牽車時
    ，發現該車不在該處了，經確認後才知道失竊了等語（警二
    卷第7頁）；證人即查獲本案員警謝承樺於本院審理時到庭
    證稱：陳韻文所有機車因為發生車禍，警方把該機車牽到人
    行道上停放，連續兩三天該機車都在那個地方沒有動過，那
    地方因為是違停，也沒有其他的機車，陳韻文發現機車遭竊
    後，我們調閱監視畫面，有看到竊嫌戴安全帽過去牽取該車
    ，我們沿著竊嫌牽行機車的方向沿線調閱監視畫面，他先在
    南華、鳳甲左轉進入，在行走到鳳育路，然後在鳳育及保安
    街口把機車停在國小的轉彎處，然後從中安路上開一台TDK-
    6000計程車停放在保安、鳳育路口，該車車主就是被告，我
    問被告這台計程車有無借牌使用，被告說是自己使用，由此
    研判竊取機車的犯嫌就是被告等語（本院卷第144、145頁）
    ，是本案機車停放在上開地點之時間、原因，分據上開證人
    證述明確，並互核相符，尤其員警謝承樺尚證稱甲車停放處
    係禁止停車，故未停放其他機車等語，可認上開失竊地點所
    停放者確係陳韻文所有乙車無疑。
　⑶被告固辯稱其於上開時、地，所牽引的是其所有之MWA-6099
    號機車云云（見原審院卷第81頁），然查：被告所有之MWA-
    6099號重型機車乃「光陽品牌、1993年12月出廠、綠色」；
    與本案乙車乃「光陽品牌、2019年3月出廠、藍色」，此有
    公務監理電子閘門、車輛詳細資料報表在卷可憑（原審院卷
    第131至133頁），可知兩台車輛不論是年份、外型顏色、新
    舊程度等均存有極大落差，被告既供稱其於108年間即持有M
    WA-6099號重型機車予以使用（警一卷第6頁），應無誤認本
    案乙車即係MWA-6099號機車之理，然觀之被告牽引機車行走
    畫面，可見該機車是藍色車殼而與乙車外觀顏色相符等情，
    有監視器翻拍畫面在卷可參（警二卷第16頁），已徵被告辯
    稱所牽引者係MWA-6099機車云云，並非可採。
　⑷又被告於案發時，曾將機車推至鳳翔國小後，再至鳳育路與
    鳳甲二街路口附近，駕駛其停放在該處之號營業小客車等情
    ，可參上開勘驗結果自明，若其係因MWA-6099號機車沒油，
    故需以牽引方式推車前行，其大可在一開始即駕駛該營業小
    客車至加油站購買汽油加入機車，實無庸於大半夜在南華一
    路、甲智街、鳳育街及保安二街當中迂迴推車前行。參以本
    案被告推車前行，並無須戴上安全帽，詎其除將乙車至失竊
    處牽往鳳翔國小停放時，全程頭戴安全帽，甚至之後駕駛營
    業小客車至保安二街路旁停放，欲下車返回鳳翔國小牽車時
    ，仍特別將其脫去之安全帽，重新戴起再步行前往牽車（原
    審院卷第111頁），此即與常情不符，自讓人高度懷疑被告
    是否係為躲避他人追查，始特別頭戴安全帽遮掩面目。是被
    告前開所辨，明顯與常情有悖，難認可採。
　㈢綜上，本件事證明確，被告上開兩次竊盜犯行，堪以認定，
    均應依法論科。
二、論罪科刑：
    核被告所為，分別係犯刑法第320 條第1 項之竊盜罪。被告
    所為上開2 次竊盜犯行，犯意各別、行為互殊，應予分論併
    罰。 　　
三、上訴論斷部分
　㈠上訴駁回部分
　1.105 年7 月1 日修正施行之刑法沒收新制，沒收乃是刑罰及
    保安處分以外具有獨立性的法律效果，已非從刑，故「沒收
    」應可與「本案部分（即罪刑部分）」為區分。又刑事訴訟
    法第348 條第1項、第2項前段規定：「上訴得對於判決之一
    部為之；對於判決之一部上訴者，其有關係之部分，視為亦
    已上訴」，而該規定所謂「有關係部分」，是指判決之各部
    分在審判上無從分割，因一部上訴而其全部必受影響者而言
    。於當事人對於判決之本案部分提起上訴時，因是就犯罪行
    為即沒收的前提事實有所爭執，對於是否應（得）沒收，自
    然會發生影響，故此時沒收部分應認為是「有關係部分」，
    視為亦已上訴。但沒收既然具有獨立性，故上訴審法院仍得
    就本案部分與沒收部分予以分別裁判。
　2.原審認被告所為事實一部分，事證明確，而依上開規定論科
    ，並以被告責任為基礎，爰審酌被告非無謀生能力，不思以
    正途獲取所需，竟於深夜竊取他人交通工具，顯見其法紀觀
    念淡薄，且不知尊重他人之財產權益，至今均未能賠償告訴
    人所受之損害，所為誠屬不是，且犯後飾詞否認犯行，難認
    有悔意，兼衡其犯罪動機、目的、手段、所竊財物價值等犯
    罪情節，暨考量被告並無前科，素行良好，所竊甲車已歸還
    被害人，及其自述之教育程度及家庭經濟狀況等一切情狀（
    因涉及被告個人隱私，不予揭露，詳見原審院卷第87頁），
    量處有期徒刑2月，並諭知以新台幣1,000元折算1日之易科
    罰金折算標準；另就本案沒收部分（包括被告所犯事實二部
    分）說明：被告所竊得之乙車，未據扣案，迄今亦未返還告
    訴人，核屬被告之犯罪所得，應依刑法第38條之1第1項前段
    規定宣告沒收，並依同條第3項規定，於全部或一部不能沒
    收或不宜執行沒收時，追徵其價額。至被告竊得之甲車，已
    經發還被害人，有被害人出具之贓物認領保管單可憑（警卷
    第25 頁），故不再為沒收之諭知。經核原審上開部分認事
    用法均無違誤，沒收部分亦屬正確，縱量刑稍輕，然此部分
    僅被告上訴，本院依刑事訴訟法第370條第1項不利益變更禁
    止規定，已不得再加重被告之刑，是被告上訴否認犯行，請
    求撤銷原判決，為無理由，應就其所犯事實一所示罪刑部分
    、事實二沒收部分，駁回上訴。
　㈡撤銷原判決部分　　
　1.原審就被告所為事實二部分予以論罪科刑，固非無據。然因
　　刑事審判旨在實現刑罰權分配的實體正義，故法院對於有罪
    被告之科刑，應符合罪刑相當之原則，使輕重得宜，罰當其
    罪。是法院科刑時，自應就各個行為之不同情狀，視其具體
    情節，妥適衡量決定刑度為何。其中以被告所犯竊盜罪為例
    ，刑法訂定該罪目的，在於保障民眾財產安全，因此法院對
    於該罪科刑時應斟酌之主要量刑因子，當與其規範目的有所
    牽連，亦即被害人遭竊財物價值多寡，犯後損害是否已遭填
    補，當為審酌竊盜罪刑度輕重之最重要參考因子，法院自應
    就此事由與其他量刑因子綜合考量，於量刑時給予輕重不同
    差別。查本案被告竊取之乙車價值為85,890元，據證人陳韻
    文於警詢時證述明確（警二卷第7頁），可認本案遭竊者非
    屬價微之物，又被告犯後始終否認犯行，致員警未能尋得乙
    車去向返還告訴人，且其嗣後亦未與告訴人達成和解，顯見
    告訴人所受損害根本未經填補，尤其被告竊取之機車，係供
    往來通行使用，陳韻文既以機車代步，一旦機車遭竊，對其
    通行便利產生極大影響，可認所受損害非輕，基於罪刑應與
    刑罰均等原則之考量，因認原判決此部分僅判處被告有期徒
    刑3 月，所宣告之刑尚屬稍輕，是本案被告上訴否認犯行，
    請求撤銷原判決，雖無理由，然檢察官上訴意旨認原判決量
    刑過輕，據以指摘原判決此部分有所不當，則為有理由，自
    應由本院將原判決此被告所犯罪刑（不含沒收部分），暨定
    應執行部分均予以撤銷改判。
  2.量刑　　
    爰審酌被告不思以合法途徑獲得財物，竟任意竊取他人停於
    路邊之機車，所為除使告訴人受有財產損害外，更使其往來
    通行之便利受到一定影響，所為實有不該，又被告犯後否認
    犯行，且未與告訴人達成和解，填補其所受損害，犯後態度
    不佳，難認已有悔意，另考量被告犯罪手法、竊取機車價值
    （約85,890元）、及其自述之教育程度及家庭經濟狀況等一
    切情狀（因涉及被告個人隱私，不予揭露，詳見本院卷第15
    3頁），量處如主文所示之刑，並諭知以新台幣1,000元折算
    1日之易科罰金折算標準。另斟酌被告所為前開犯行均係相
    同之竊盜罪，犯罪手法相同，犯罪日期分別為109年12月27
    日、110年3月14日，及上述整體犯行所呈現之被告人格、犯
    罪傾向、應罰適當性等情狀，就被告上開所犯2罪，定應執
    行有期徒刑6月，並諭知以新台幣1,000元折算1日之易科罰
    金折算標準。
據上論斷，依刑事訴訟法第368條、第369 條第1 項前段、第364
 條、第299 條第1 項前段，判決如主文。
本案經檢察官王清海提起公訴，檢察官呂乾坤提起上訴，檢察官
孫小玲到庭執行職務。
中　　華　　民　　國　　111 　年　　12　　月　　7 　　日
                  刑事第四庭　　審判長法　官　黃建榮
　　　　　　　　　　　　　　　　　　  法　官　林書慧
　　　　　　　　　　　　　　　　　 　 法　官　黃宗揚　　
以上正本證明與原本無異。
不得上訴。
中　　華　　民　　國　　111 　年　　12　　月　　7 　　日
　　　　　　　　　　　　　　　　　　　書記官  秦富潔　　
【附錄本判決論罪科刑法條】　　　　　　　　　　　　　　　中華民國刑法第320條
意圖為自己或第三人不法之所有，而竊取他人之動產者，為竊盜
罪，處5年以下有期徒刑、拘役或50萬元以下罰金。
意圖為自己或第三人不法之利益，而竊佔他人之不動產者，依前
項之規定處斷。
前二項之未遂犯罰之。